【裁判字號】    99,上訴,292
【裁判日期】    990729
【裁判案由】    妨害自由
【裁判全文】
臺灣高等法院臺南分院刑事判決         99年度上訴字第292號
上  訴  人
即  被  告  戊  ○  ○
選任辯護人  蘇  建  榮  律 師
上  訴  人
即  被  告  乙  ○  ○
            丁  ○  ○
前二人共同
選任辯護人  何  建  宏  律 師
上列上訴人因妨害自由案件，不服臺灣臺南地方法院98年度訴字
第572號中華民國99年1月26日第一審判決（起訴案號：臺灣臺南
地方法院檢察署97年度營偵字第1035號），提起上訴，本院判決
如下：
        主     文
上訴駁回。
        事     實
一、戊○○（原名張任鐘，96年9月27日改名）曾因違反區域計
    畫法案件，經臺灣臺南地方法院以95年度簡字第1921號判處
    有期徒刑3月確定，並於民國96年1月2日以易科罰金執行完
    畢，猶不知悔改，於97年6月10日下午約6時8分許，在臺南
    縣後壁鄉烏樹村「蘭花園區」內工地，與己○○核對工程款
    帳目時，因雙方金額認定不一，戊○○竟向己○○怒稱到別
    的地方去講後，即不待己○○表示意願與否，而與黃奕瑞、
    黃麟翔（黃奕瑞、黃麟翔均經簡易判決處刑確定）、丁○○
    、乙○○共同基於剝奪他人行動自由之犯意，指示丁○○、
    黃奕瑞、黃麟翔強行挾持己○○回工務所。即由黃奕瑞、黃
    麟翔依序拉住己○○左、右手，丁○○則在己○○後方推己○○背部，將己○○強行推入乙○○所駕駛8263-NQ號自小
    客車後座。戊○○復指示黃奕瑞、黃麟翔夾坐於己○○左右
    兩側，以防止己○○脫逃，將己○○置於實力支配之下，而
    剝奪己○○之行動自由。戊○○囑咐乙○○直接將該車駛至
    伊工務所後，即先行乘車離開，丁○○亦自行駕車離開該處
    。乙○○則依戊○○囑咐，駕車將己○○押往戊○○工務所
    方向行駛。己○○所僱該工地負責人謝勝祈見狀，不敢阻止
    ，乃報警處理。嗣同日下午6時30分許，由臺南縣警察局白
    河分局勤務指揮中心指揮警網，於臺南縣白河鎮○○路國立
    白河商工後門，攔獲乙○○所駕駛自小客車，發現己○○左
    手臂受有抓傷（傷害部分未據告訴），始悉上情。
二、案經臺南縣警察局白河分局報請臺灣臺南地方法院檢察署檢
    察官偵查起訴。
        理     由
甲、證據能力方面：
  一、被告乙○○、丁○○部分：
   １、按偵查中檢察官訊問被告以外之共同被告，該共同被告
       所為之陳述，就屬於自己犯罪部分，乃被告之自白範圍
       ，涉及其他共同被告犯罪事實者，則屬傳聞證據。若檢
       察官以被告身分傳喚訊問共同被告，或以證人身分傳訊
       並已依法令其具結者，則該共同被告不論係以被告或證
       人身分，於偵查中向檢察官所為之陳述，同屬傳聞證據
       。此項傳聞證據證據能力之有無，應依刑事訴訟法第15
       9條之1第2項規定為斷（參照最高法院98年度台上字第
       7207號、97年度台上字第6258號判決）。查本案共同被
       告黃奕瑞、黃麟翔於97年6月11日、97年7月15日、97年
       10月16日、98年1月6日檢察官偵訊時，就涉及其他被告
       乙○○、丁○○部分所為之陳述，業以證人身分依法令
       其具結。揆諸前開說明，該部分共同被告黃奕瑞、黃麟
       翔於偵查中，以證人身分並具結後所為之陳述，應均具
       有證據能力。
   ２、按被告以外之人（包括證人、鑑定人、告訴人、被害人
       及共同被告等）於審判外之陳述，雖不符刑事訴訟法第
       159條之1至之4規定，而經當事人於審判程序同意作為證
       據，法院審酌該言詞陳述或書面陳述作成時之情況，認
       為適當者，亦得為證據；又當事人、代理人或辯護人於
       法院調查證據時，知有刑事訴訟法第159條第1項不得為
       證據之情形，而未於言詞辯論終結前聲明異議者，視為
       有前項之同意，同法第159條之5亦定有明文。揆其立法
       意旨，著重於傳聞證據未經當事人之反對詰問予以核實
       ，原則上先予排除。惟若當事人已放棄反對詰問權，且
       於審判程序中表明同意該傳聞證據可作為證據，或於言
       詞辯論終結前未聲明異議，基於尊重當事人對傳聞證據
       之處分權，以及證據資料愈豐富，愈有助於真實發見之
       理念，使訴訟程序得以順暢進行，前開傳聞證據即具有
       證據能力。本件除前開黃奕瑞、黃麟翔以外所引用被告
       以外之人於審判外之言詞或書面陳述，雖屬傳聞證據，
       惟檢察官及被告自原審法院審理中以迄本院言詞辯論終
       結前，均未聲明異議（詳原審卷第34頁至第38頁、99年7
       月15日審理期日筆錄），自應視為同意為本案之證據。
       本院審酌前開證據資料之取得或作成時，無違法或不當
       情形，以之作為本案證據，尚屬適當，故認有證據能力
       。
  二、被告戊○○部分：
      按被告以外之人（包括證人、鑑定人、告訴人、被害人及
      共同被告等）於審判外之陳述，雖不符刑事訴訟法第159
      條之1至之4規定，而經當事人於審判程序同意作為證據，
      法院審酌該言詞陳述或書面陳述作成時之情況，認為適當
      者，亦得為證據；又當事人、代理人或辯護人於法院調查
      證據時，知有刑事訴訟法第159條第1項不得為證據之情形
      ，而未於言詞辯論終結前聲明異議者，視為有前項之同意
      ，同法第159條之5亦定有明文。揆其立法意旨，著重於傳
      聞證據未經當事人之反對詰問予以核實，原則上先予排除
      。惟若當事人已放棄反對詰問權，且於審判程序中表明同
      意該傳聞證據可作為證據，或於言詞辯論終結前未聲明異
      議，基於尊重當事人對傳聞證據之處分權，以及證據資料
      愈豐富，愈有助於真實發見之理念，使訴訟程序得以順暢
      進行，前開傳聞證據即具有證據能力。本件所引用被告以
      外之人於審判外之言詞或書面陳述，雖屬傳聞證據，惟檢
      察官及被告自原審法院審理中以迄本院言詞辯論終結前，
      均未聲明異議（詳原審卷第34頁至第38頁、本院99年4月
      22日準備程序筆錄），自應視為同意為本案之證據。本院
      審酌前開證據資料之取得或作成時，無違法或不當情形，
      以之作為本案證據，尚屬適當，故認有證據能力，合先敘
      明。
乙、實體認定部分：
一、訊據上訴人即被告戊○○、乙○○、丁○○均矢口否認有何
    妨害自由之犯行，戊○○辯稱：案發當天與己○○等人對帳
    ，因部分帳目有爭議，始邀請己○○回工務所核對，己○○
    亦願意隨伊前往核對，當天己○○自行駕車前往『蘭花園區
    』，故伊誤以為己○○自行駕車至工務所，嗣伊配偶電話告
    知始悉己○○搭乘乙○○所駕車輛離去。伊離去時另外搭工
    地主任車輛至工務所，不知何以己○○會搭乙○○車輛前往
    因伊先行離去等語。乙○○則辯稱：伊載送舅舅戊○○至『
    蘭花園區』，離去時亦僅載送己○○至工務所，不知有何違
    法等語。丁○○亦辯稱：伊未違法，僅搭載黃奕瑞、黃麟翔
    至『蘭花園區』，其後伊即先行離開等語。
二、本院經查97年6月10日下午4時許，被告戊○○、乙○○、丁○○、黃奕瑞、黃麟翔確實有前往臺南縣後壁鄉烏樹村「蘭
    花園區」內工地，與被害人己○○核對工程款帳目，惟雙方
    就金額認定不一，乃起爭執，被害人己○○即遭被告乙○○
    所駕駛8263-NQ號自小客車載走，當時無人坐於右前副駕駛
    座，惟後座係由黃奕瑞、黃麟翔分坐兩側，而將被害人己○○夾坐於中間。案發時己○○所僱工地負責人謝勝祈見狀，
    不敢阻止，且恐被告戊○○對己○○不利，乃以手機向110
    報案，臺南縣警察局白河分局警網乃於同日下午6時30分許
    ，在臺南縣白河鎮○○路「白河商工」後門前，將乙○○所
    駕駛前開自小客車攔獲，並發現己○○左手臂受有抓傷乙節
    ，業據被告戊○○、乙○○、丁○○供承在卷，並經被害人
    己○○及證人謝勝祈於偵查中結證屬實（詳偵查卷第75頁至
    77頁），復有警方受理110報案紀錄單與乙○○駕駛前開車
    輛被攔獲及被害人己○○左手臂受有疑似抓傷現場照片共5
    幀在卷足資佐證，該部分事實，應堪認定。
三、次按被害人己○○為「鴻華營造有限公司」實際負責人，被
    告戊○○則從事土方業務，屬鴻華營造有限公司所標得「蘭
    花園區」工地之填土下游廠商。鴻華營造有限公司標到工程
    後，由該公司所僱謝勝祈擔任「蘭花園區」工地負責人，與
    廠商協調施工、付款、對帳，乃謝勝祈掌管之業務。本件起
    源於被告戊○○於工程進行中，向「鴻華營造有限公司」預
    借一筆新台幣（下同）296萬元款項，從97年1月1日至97年6
    月10日，預借期間所生利息共229,547元，被告戊○○配偶
    甲○○與謝勝祈對帳時，希望「鴻華營造有限公司」不計列
    該項利息，惟「鴻華營造有限公司」則以業界慣例以及被告
    戊○○如向銀行借款，亦須繳付利息，雙方乃起爭執，經甲○○轉知被告戊○○，戊○○即邀集被害人己○○至「蘭花
    園區」工地，當面協調。惟被害人己○○堅不退讓，被告戊○○乃勃然大怒，立即指示被告丁○○、黃奕瑞、黃麟翔，
    強押被害人己○○上車，載往其工務所處理，此部分事實亦
    經證人謝勝祈於警詢及偵查中到庭證述在卷（詳警卷第23頁
    、偵查卷第75頁），被告戊○○亦不否認雙方為工程款至「
    蘭花園區」工地對帳時，發生爭執。顯然雙方因工程款對帳
    時，為被告戊○○應否支付預借款之利息，而發生爭執，導
    致被告戊○○指示被告丁○○、黃奕瑞、黃麟翔強押被害人
    己○○。
四、參酌被害人己○○於警詢筆錄中，即證稱：「（你當時是否
    自願隨那二名年青人上車？）當時我來不及反應…」等語（
    詳警卷第20頁）；嗣於偵查中，亦證稱：「（你是害怕才跟
    他走嗎？）事情發生太突然，我來不及反應。」「（你當時
    不能做決定嗎？）當時事情發生太突然」「（你左手還有兩
    道抓傷？）可能指甲抓到」「（他是用力抓你？）他是這樣
    把我推上車…」「（如果你是自願，為何有要報警？）我沒
    有說我要跟他去」等語（詳偵查卷第34頁）。證人謝勝祈警
    詢及偵查中亦證稱：「（你看那狀況，你老闆是自願的？）
    看起來是受驚嚇，正常人在那狀況下會跟他走，而且我們又
    不是在地人」「（老闆被帶走，有阻止對方嗎？）不敢去，
    因為他們人多」「…我怕對方對我老闆不利，所以向110報
    案，說我老闆被人押走」等語（詳警卷第22頁、偵查卷第76
    頁）。由前開被害人己○○及證人謝勝祈證述內容顯示，雙
    方因工程款對帳，發生爭執，被告戊○○勃然大怒，立即指
    示被告丁○○、黃奕瑞、黃麟翔，強押被害人己○○上車，
    載往其工務所處理。案發當時既未徵得被害人己○○同意，
    亦不容被害人己○○為反對之表示，即強押被害人己○○上
    車，極臻明確。
五、又被害人己○○無義務亦無意願，隨同被告戊○○前往其工
    務所會帳，業如前述，而係經被告戊○○指示被告丁○○、
    黃奕瑞、黃麟翔，強押被害人己○○上車，並由黃奕瑞、黃
    麟翔分坐於被害人己○○兩側，而遭強暴達到喪失行動自由
    程度等情，除據證人即共同被告黃奕瑞、黃麟翔於原審法院
    審理時供證綦詳外，並經黃奕瑞、黃麟翔於偵查中證述屬實
    ，其中黃奕瑞於偵查中證稱：「我是被戊○○叫去的，他說
    在後壁鄉烏樹林蘭花園區有事情，是丁○○打我電話000000
    0000號聯絡的，丁○○手機號碼0000000000號」「(你為何
    要帶黃麟翔去?)丁○○說張董發生一些事，叫我去，我就打
    電話給黃麟翔，就帶黃麟翔去，丁○○就開車載我和黃麟翔
    到現場」「丁○○打電話給我說他有事情，說張董有事情叫
    我們過去，黃麟翔打電話叫我去他工作的水泥工廠載他，…
    …換坐丁○○的車到蘭花園區，到時我們在外面等，…後來
    丁○○接到張董電話，沒有說什麼事情，問他他也不說，丁○○就開車載我們回蘭花園區，我們下車時看到張董跟人家
    大小聲，張董叫我們把被害人拉上車，我拉左手，黃麟翔拉
    右手，丁○○用推的，…張董叫我們把被害人夾在中間，我
    坐在駕駛座後面，被害人坐中間，黃麟翔坐右邊…丁○○自
    己開車走了，我原本以為他會上車…」「（丁○○在己○○
    被押時，有無在場？）有。他把他推上車」等語（詳偵查卷
    第11頁、第55頁至第56頁、第95頁）。另黃麟翔於偵查中亦
    證稱：「丁○○打電話給我，說他有事情叫我過去找他，我
    打電話給黃奕瑞，叫黃奕瑞過來載我，…後來…丁○○接到
    電話要我們回去，我們就趕回去蘭花園區，回去時看到張董
    與被害人講得不愉快，張董就跟我們說把被害人帶回他的事
    務所講，坐上車後，張董要我們一人坐一邊，我們剛開始有
    拉被害人大力一點，後來被害人說要自己走，我們就半拉半
    扶讓被害人自己上車，車子開到白河商工就被攔下來…」「
    （你知道丁○○找你就是必要時要把人帶走？）是」「（戊○○有無叫你把人拉上車？）有」「（有沒有說把被害人拉
    上車，並把被害人夾在中間？）有」「（當時丁○○有無押
    他們老闆？）我在混亂中看到他有推，但我不確定他有沒有
    拉」等語（詳偵查卷第53頁至第54頁、第55頁、第57頁、第
    95頁）。由前開證據顯示，證人黃奕瑞、黃麟翔係案發前因
    被告戊○○指示被告丁○○出面邀集，而前往「蘭花園區」
    工地，並在被告戊○○盛怒指示下，強押被害人己○○上車
    ，載往其工務所處理。且強押被害人己○○上車時，被告丁○○亦在場共同參與，迨被害人己○○遭強押上車後，被告
    丁○○始另行開車離去。以此衡之，被告丁○○辯稱：伊僅
    搭載黃奕瑞、黃麟翔至『蘭花園區』，其後即先行離開，未
    參與強押被害人己○○等情，亦與前開證據嚴重牴觸，顯係
    飾卸刑責之詞，不足採信。
六、案發當時若非謝勝祈見其老闆己○○，遭被告戊○○糾眾挾
    持上車，情況緊急，豈會立即以手機向110報案？又被告戊○○若非以糾眾強押方式，純屬邀請被害人己○○前往其工
    務所協商工程款，理應與被害人己○○共同搭乘被告乙○○
    所駕駛自小客車，亦可在車上繼續協商工程款，惟實際上被
    告戊○○則另搭乘他車，而由黃奕瑞、黃麟翔將被害人己○○挾坐於該車後座中間。若謂當時係出於被害人己○○受邀
    自願前往協商，顯違一般經驗法則。何況本案雙方之間工程
    款問題，應屬該工地實際負責人謝勝祈知之最詳，已據被害
    人己○○於偵查中及原審法院審理時證述在卷（詳偵查卷第
    124頁、原審卷第89頁），被告戊○○竟未邀謝勝祈共同前
    往，亦與事理有悖。被告戊○○辯稱：被害人己○○係受邀
    同意前往乙節，顯係飾卸刑責之詞，不足採信。至於被告戊○○嗣後辯稱：案發當晚已請被害人己○○共進晚餐云云。
    本院衡酌被害人己○○於原審法院審理時，雖附合其詞，證
    稱確有此事，然此無非因被告戊○○見警方已介入偵辦，事
    態擴大後，力求彌縫之舉，尚難資為有利於被告戊○○之論
    據。另本院審理中被告戊○○選任辯護人雖然摭拾被害人己○○警詢及偵查筆錄其中片斷，例如：「你在車上這段時間
    ，是否能隨意志自由上下車？）我不知道」「（你是否要提
    出告訴？）我不要提出告訴」「（你願意跟他們走嗎？）算
    是」「（你嚇到嗎？）當時不會……」等語句，任意推解，
    強憑己意，故作有利於被告戊○○之解釋。惟僅依客觀而論
    ，案發當時被害人己○○既遭強押上車，並被夾坐於後車座
    位中間，且負責駕駛車輛之人，又係被告戊○○外甥乙○○
    ，豈能隨被害人己○○意志自由上下車？況且本案係經謝勝
    祈報案，由臺南縣白河分局警網將乙○○所駕駛車輛攔下，
    因此強押被害人己○○上車妨害自由犯行，極臻明確。又被
    告戊○○雖然在臺南縣白河鎮僅從事砂石土方業務，然在地
    方上頗具有影響力，被告戊○○所講話語，共同被告黃奕瑞
    、黃麟翔等人不敢不理，業據黃奕瑞、黃麟翔證述在卷（詳
    偵查卷第96頁）。被害人己○○警詢答以「我不知道」「我
    不要提出告訴」，僅係畏懼其惡勢力，基於低調處理，不欲
    擴大事態而已，尚不能憑此否定被告戊○○妨害自由之犯行
    。何況妨害自由罪屬非告訴乃論案件，縱令不欲告訴追究，
    亦不影響本件訴追要件。又偵查中被告戊○○與被害人己○○已達成和解，因此基於和解後息事寧人，被害人己○○針
    對檢察官偵訊時，均答稱：「（你願意跟他們走嗎？）算是
    」「（你嚇到嗎？）當時不會……」「（你被強押上車？）
    就2或3人叫我上車」「（傷如何來？）可能叫我上車，把我
    捉〈抓〉到」「（有無他人用力捉〈抓〉你？）應該是不小
    心」等語，顯屬雙方和解後，刻意迴護被告戊○○之詞，自
    難憑此認定被告戊○○等人未強押被害人己○○。
七、另按意思之聯絡，並不限於事前有所謀議，僅於行為當時有
    共同犯意之聯絡者，亦屬之。且其表示之方法，亦不以明示
    通謀為必要，即相互間有默示之合致，亦無不可。刑法第30
    2條第1項妨害自由罪，係妨害他人自由之概括規定，故行為
    人具有一定之目的，以非法剝奪人之行動自由，除法律別有
    較重處罰之規定，應適用各該規定處斷外，如以使人行無義
    務之事或妨害人行使權利為目的，而其強暴、脅迫復已達於
    剝奪人行動自由之程度，即應成立本罪，有最高法院73年度
    台上字第2364號判例、81年度台上字第1258號判決足資參照
    。被告乙○○於警詢中即供稱：「當時車上一共乘坐4人。
    但另外3人我並不知道他們的名字，也不認識他們」「當時
    我只知道黃奕瑞、黃麟翔帶被害人己○○上車後，我舅舅張
    任鐘直接以手機無線電叫我將人帶回他的辦公處所」等語（
    詳警卷第2頁、第3頁）。顯然被告乙○○與黃奕瑞、黃麟翔
    互不認識，亦據黃奕瑞、黃麟翔證述在卷，惟被告乙○○乃
    被告戊○○之外甥，其於「蘭花園區」工地現場，見被告戊○○與被害人己○○大聲爭執，豈有袖手旁觀之理？何況被
    告乙○○親眼目睹黃奕瑞、黃麟翔將被害人己○○挾坐於該
    車後座中間，當場立即根據被告戊○○指示，將該三人載往
    被告戊○○工務所，足徵被告乙○○當時知悉被告戊○○欲
    將被害人己○○強押帶回其工務所，並以實際行動積極配合
    ，故被告乙○○與其他被告互有犯意之聯絡與行為之分擔，
    殆無疑義。故被告乙○○辯稱：不知被告戊○○要將被害人
    己○○強行帶回工務所乙節，純屬諉卸刑責之詞，亦不足採
    。綜上所述，本件事證明確，被告戊○○、乙○○、丁○○
    妨害自由犯行，堪以認定。
八、另被告戊○○於本院聲請證人甲○○、辛○○、丙○○、庚○○到庭作證，經本院傳喚前開證人到庭進行詰問，證人甲○○乃被告戊○○之配偶，雖有意迴護其夫戊○○，證稱：
    對帳時有些道路維修費用不清楚，因單據在事務所，故邀被
    害人己○○去事務所泡茶，僅聽到其夫戊○○說大家一起過
    去，因當時伊正整理帳目，未親眼目睹如何過去云云（詳本
    院99年5月13日審判筆錄）。顯然證人甲○○就爭執原因與
    前開本院調查之證據，已有明顯牴觸，刻意袒護其夫戊○○
    ，自無可採。何況強押被害人己○○時，依證人甲○○所述
    ，甲○○正在整理帳目，未親眼目睹，所為證述自難為有利
    於被告戊○○等人之論據。又證人丙○○已證稱：對帳過程
    中，伊前往廁所，迨返回現場，雙方均已離開等語（詳本院
    99年5月13日審判筆錄）。證人庚○○亦證稱：伊接獲通知
    去載老闆戊○○，抵達時將車停在距離「蘭花園區」工地約
    一、二百公尺以外之停車場，故未看到案發時過程等語（詳
    本院99年5月13日審判筆錄）。證人丙○○、庚○○既未在
    場親眼目睹，顯無從為有利於被告戊○○等人之證明。而證
    人辛○○雖然到庭證稱：伊經營大卡車從事土方運送，雙方
    為工程款對帳時，伊在場協助，因部分費用發生爭議，被告
    戊○○乃邀被害人己○○至事務所對帳，並無強押情事云云
    （詳本院99年7月15日審判筆錄）。按證人辛○○乃經營大
    卡車從事土方運送，屬被告戊○○經營土方業務之下游廠商
    ，與被告戊○○利益較為密切，立場偏袒，難期公正，且其
    證述內容復與前開調查證據齟齬，難以憑採。至於被告乙○○、丁○○於本院審理中，聲請傳訊被害人己○○到庭作證
    ，經本院依其狀載地址送達傳票，雖無法送達予被害人己○○，惟本院衡酌被害人己○○已於偵查及原審法院審理中，
    多次到庭證述明確（詳偵查卷第33頁至第36頁、第123頁至
    第127頁、原審卷第87頁至第89頁），縱令本院審理中未到
    庭，亦不影響事實之認定，本院認為已無再行傳訊之必要，
    併此敘明。
九、核被告戊○○、乙○○、丁○○所為，均係犯刑法第302條
    第1項剝奪他人行動自由罪。被告戊○○、乙○○、丁○○
    與已判決確定黃奕瑞、黃麟翔間，互有犯意之聯絡及行為之
    分擔，均為共同正犯。按刑法第302條第1項妨害自由罪，原
    以強暴、脅迫為構成要件，其因而致普通傷害，乃強暴、脅
    迫當然之結果，除另有傷害故意外，仍祇成立該條項之罪，
    無同法第277條第1項之適用（最高法院30年度上字第3701號
    判例參照）。被害人己○○左手臂受有抓傷，此乃遭強制帶
    上車輛時所造成，揆諸前開說明，應屬妨害自由強暴當然之
    結果，被告戊○○等人不立另構成傷害罪。又被告戊○○前
    曾因違反區域計畫法案件，經原審法院以95年度簡字第1921
    號判處有期徒刑3月確定，並於民國96年1月2日易科罰金執
    行完畢，有本院全國前案紀錄表乙份附卷足憑。刑畢未逾五
    年，再犯本件有期徒刑以上刑之案件，係屬累犯，應依刑法
    第47條第1項規定加重其刑。
十、原審以被告戊○○、乙○○、丁○○罪證明確，因予適用刑
    法第28條、第302條第1項、第47條第1項、第41條第1項前段
    、刑法施行法第1條之1規定，並審酌被告戊○○雖與被害人
    己○○間因工程款發生爭議，本可聲請調解，甚至透過提起
    民事訴訟途徑解決，然被告戊○○不思遵循合法途徑，竟於
    光天化日之下，悍然糾眾，強押被害人上車，目無法紀，復
    自偵審程序以來，矢口否認犯行，殊無悔意，復敘明被告乙○○、丁○○均聽命行事，惟未如同案被告黃奕瑞、黃麟翔
    坦承犯行，意圖卸責，不知悔改，雖被害人己○○表明無意
    追究，仍認該三人嚴重敗壞社會風紀等一切情狀，分別量處
    如主文所示之刑，被告乙○○、丁○○部分，並諭知如易科
    罰金均以新臺幣2,000元折算1日之標準。本院經核原判決，
    認事用法，尚無不合，量刑亦稱妥適。被告戊○○、乙○○
    、丁○○上訴意旨，仍執陳詞，否認犯罪，並指摘原判決不
    當，為無理由，均應駁回。
據上論斷，應依刑事訴訟法第368條，判決如主文。
本案經檢察官林炎昇到庭執行職務。
中    華    民    國    99    年    7     月    29    日
               刑事第一庭    審判長法  官       茆臺雲
                                   法  官       蔡長林
                                   法  官       王明宏
以上正本證明與原本無異。
如不服本判決應於收受送達後10日內向本院提出上訴書狀，其未
敘述上訴理由者，並得於提起上訴後10日內向本院補提理由書（
均須按他造當事人之人數附繕本）「切勿逕送上級法院」。
                                      書記官     戴淑敏
中    華    民    國    99    年    7     月    29    日
附錄：本判決論罪科刑法條
刑法第302條第1項
私行拘禁或以其他非法方法，剝奪人之行動自由者，處5年以下
有期徒刑、拘役或3百元以下罰金。

司法院資訊處製作；財團法人民間司法改革基金會備份。
